臺灣板橋地方法院民事裁定　　　　　　 99年度監宣字第445號
聲　請　人　吳麗容
非訟代理人　鍾秉憲律師
相　對　人　闕岳新
上列聲請人聲請監護宣告事件，本院裁定如下：
    主      文
宣告闕岳新（男，民國○○○年○月○日生，身分證統一編號：
Ｚ000000000號）為受輔助宣告之人。
選定吳麗容（女，民國○○○年○月○○○日生，身分證統一編
號：Ｚ000000000號）為受輔助宣告之人闕岳新之輔助
人。
聲請費用由受輔助宣告之人負擔。
    理      由
一、本件聲請意旨略以：聲請人吳麗容之子即相對人闕岳新疑似
    因長期濫用藥物，而導致精神失常，例如：(1)生活作息嚴重
    失常：日夜顛倒、作息時間不定，無法入眠2 、3 日，一旦
    入睡又無法叫醒長達一整日；(2)有幻聽、幻覺症狀：包括耳
    邊有人說話，指示他作事情，或無故與空氣對話，自言自語
    ；(3)自殘、破壞行為：會有無故用手搥牆、搥玻璃、撞壁、
    摔東西、破壞家中門窗；(4)轉換、控制情緒嚴重不佳、攻擊
    傾向：無故辱罵家人、鄰居、過路人，縱使無人在身旁亦會
    打電話無由罵家人、親戚、大聲咆哮，嚴重時會騷擾親戚、
    朋友，恐嚇要錢，揚言殺害他人，甚至出手攻擊他人，前揭
    行為可能在瞬間爆發，並在1 、2 分鐘內又趨於緩和，甚至
    如同未發生過。查相對人曾經常年於三軍總醫院追蹤治療，
    然成效不彰，仍常反覆發作，雖於99年8 月底，曾入署立台
    北醫院治療一個月，稍有改善，惟出院後不久，又故態復萌
    ，難以控制；相對人已數年無工作，退伍後至今亦僅曾待過
    父親公司幫忙，交友及財產狀況應屬單純，惟自99年4 月份
    以來，聲請人發現相對人有3 次收受自大陸地區寄出之匯票
    ，每次約美金600 至800 元，因而擔心相對人是否遭人利用
    ，進而背負大筆負債，甚至觸法，為此依民事訴訟法第597
    條以下規定，檢附戶籍謄本、戶口名簿影本、身分證影本、
    親屬系統表、同意書、醫院出院病歷摘要等件為證，聲請對
    相對人為監護之宣告，如不能為監護宣告時，則准為輔助宣
    告，併選定聲請人為相對人之監護人或輔助人等語。
二、按民法第15條之1 第1 項、第3 項規定：「對於因精神障礙
    或其他心智缺陷，致其為意思表示或受意思表示，或辨識其
    意思表示效果之能力，顯有不足者，法院得因本人、配偶、
    四親等內之親屬、最近一年有同居事實之其他親屬、檢察官
    、主管機關或社會福利機構之聲請，為輔助之宣告」。再按
    「法院對監護之聲請，認為未達民法第14條第1 項之程度而
    有輔助宣告之原因者，得依聲請或依職權以裁定為輔助宣告
    」，民事訴訟法第624 條之3 定有明文。本院審驗相對人闕
    岳新之心神狀況後，並依亞東紀念醫院鄭懿之醫師鑑定結果
    ，其認為相對人之精神科臨床診斷為「1.精神病，疑似非法
    精神作用物質引起之精神病；2.多重物質依賴」，相對人目
    前認知功能屬於邊緣至輕度智能障礙程度，有退化傾向，可
    能與其長期合併使用多種非法精神作用物質有關。鑑定會談
    與施測中可見相對人行事缺乏預先規劃與組織，對事件因果
    邏輯判斷力不佳，可能影響其解決問題、人際互動與社會適
    應之能力，故推定相對人因精神障礙（即其所罹患之慢性精
    神病），致其意思表示或受意思表示，或辨識其意思表示效
    果之能力，顯有不足，建議為輔助宣告等語，此有該醫院出
    具之精神鑑定報告書為憑。足見相對人闕岳新之意思表示或
    受意思表示，或辨識其意思表示效果之能力之狀態僅顯有不
    足，尚未達不能為意思表示或受意思表示，或不能辨識其意
    思表示效果之程度，有得輔助宣告之原因，爰依前開規定，
    依職權宣告相對人闕岳新為受輔助宣告之人。
三、再按受輔助宣告之人應置輔助人，並準用民法第1111條至第
    1111之2 規定，此觀民法第1113條之1 自明。亦即法院為輔
    護之宣告時，應依職權就配偶、四親等內之親屬、最近1 年
    有同居事實之其他親屬、主管機關、社會福利機構或其他適
    當之人選定1 人或數人為輔助人。法院選定輔助人時，應依
    受輔助宣告之人之最佳利益，優先考量受輔助宣告之人之意
    見，審酌一切情狀，並注意下列事項：(一)受輔助宣告之人
    之身心狀態與生活及財產狀況。(二)受輔助宣告之人與其配
    偶、子女或其他共同生活之人間之情感狀況。(三)輔助人之
    職業、經歷、意見及其與受監護宣告之人之利害關係。(四)
    法人為輔助人時，其事業之種類與內容，法人及其代表人與
    受輔助宣告之人之利害關係。查：相對人即受輔助宣告之人
    闕岳新未婚，最近親屬有父親闕榮祥、母親吳麗容、妹妹闕
    曉君、弟弟闕岳鼎，目前相對人與其父母、弟弟同住，由其
    父負擔其日常生活開銷，但其父常年在越南工作，乃由其母
    照顧其日常生活起居，故相對人之母即聲請人對相對人之身
    心狀況應甚為了解，且聲請人有意願擔任相對人之輔助人，
    其並經相對人之前開親屬共同推舉聲請人為相對人之輔助人
    等情，業據聲請人陳明在卷，並提出戶籍謄本3 件、親屬系
    統表及同意書各1 件附卷可稽。是本院審酌上情，認聲請人
    有輔助相對人之能力，亦適於任之，是由聲請人任輔助人，
    最能符合相對人之最佳利益，爰選定聲請人為相對人之輔助
    人。
四、依民事訴訟法第624 條之1 、第608 條第1 項裁定如主文。
中    華    民    國   100    年    2     月    25    日
                  家事法庭  法  官  葉靜芳
以上正本係照原本作成。
如不服本裁定關於選定輔助人部分，應於送達後10日內向本院提
出抗告狀，並繳納抗告費新臺幣1,000 元；其餘關於宣告輔助之
部分，不得抗告。
中    華    民    國   100    年    2     月    25    日
                            書記官  劉春美